# 研发支出形成产品对外销售的处理方式

提问人：wasx113114 时间：2021-06-30 23:33:08
陈老师您好：
在瑞华研究2010-2019汇编中，咱们专家对“研发支出形成产品对外销售的处理方式”给出解答是：对外销售的可变现净值确认为“其他流动资产”并相应冲减研发支出，不确认收入及成本；原因是，研发过程中形成的产品不符合存货定义，出售也不符合收入定义。
但我对这样处理的疑问如下：
第一、冲减研发支出是否合理，如果没有记错，这样操作是“负荷联合试车形成收入”等会计准则已规范做法的参照；但是这种参照的理论依据是否也适用于研发活动形成的产品对外销售这种情况。
第二、因为出售对应的成本要从研发支出中转出而进入到“其他流动资产”，这样研发支出的归集受到影响，可能进而影响无形资产的最终成本。如果研发活动中形成的产品无法对外出售，是否也应该结转至“其他流动资产”中列报？如果列报，可能不符合资产的定义，如果不结转至“其他流动资产”，视同研发过程的正常试制，属于研发环节的一部分，这样在研发支出科目中核算其成本费用是没有问题的。那么企业研发过程中形成的产品到底有没有潜在出售价值将对后续会计处理产生影响，针对此问题做如下两种假设：（ 1 ）研发活动中形成的产品有潜在出售价值，或者在试制品成型前存在潜在客户的，视同企业利用非专利技术的正常生产，形成的产品属于日常活动，相应成本从开发支出转至存货项目，相应收入确认营业收入并结转成本；（ 2 ）研发活动中形成的产品有没有潜在出售价值暂不确定，或者在试制前没有潜在客户的，视同研发过程的一个环节处理，如果以后形成的产品出现潜在客户，不冲减研发费用，保证其前期试制形成的产品为研发活动的一个环节，而出售的收入直接计入到“其他收益”科目中核算，并在财务报表附注中披露。
这样处理的好处是，明确了研发活动中形成产品的性质，区分了产品形成是基于日常还是非日常，解决了收入成本匹配问题以及研发支出科目中客观完整性问题。即有潜在客户等情况的试制产品，属于日常生产活动，适用存货及收入准则；无潜在客户等情况的试制产品，视同研发过程的一个环节，不适用存货及收入准则，因形成时点能否给企业带来经济利益尚不确定，故不应该在资产中列报，以后期间出现潜在客户并实际购买的，计入到其他收益。
陈老师，您觉得我这样的处理是否合理或有无致命缺陷；另这样处理能否从理论上被审计或者证监会认可。非常感谢您一直的解惑，祝您一切都好！

回答人：chenyiwei
1 、是对“负荷联合试车形成收入”等会计准则已规范做法的参照。研发可以认为是一项无形资产的购建，因此参照该做法也是合理的。
2 、如果研发活动中形成的产品无法对外出售，则无需转出。需要注意的是：从研发支出中转出到“其他流动资产”的金额不是试生产产品的成本，而是其可变现净值。如果研发试生产产品不能对外出售，自然转出金额就是零。
3 、如果研发活动中形成的产品有潜在出售价值，或者在试制品成型前存在潜在客户的，则应考虑该项研发活动是属于企业内部研发活动，还是基于客户合同订单受托研发活动，如果是后者，则作为日常活动处理；前者仍然是非日常活动。

提问人：夏言 201903 时间：2021-07-04 22:45:00
陈版，请问一下，如果企业领料用于研发活动，因为研发过程结果没达到要求，这部分研发的出来的半成品，又再次投入到生产活动中继续用于生产产出，请问原材料的领料成本怎么在研发活动跟生产活动之间分配比较恰当？参考政府补助那样子弄一个名义成本？例如 1 元 10 元这样子？

回答人：chenyiwei
建议按照这部分转入生产过程的废料的可变现净值，从研发费用转入原材料。